臺灣高等法院高雄分院民事判決　九十二年度上易字第三○九號
　　　上　訴　人　辛○○
　　　　　　　　　子○○
　　　　　　　　　丁○○
　　　　　　　　　壬○○
　　　　　　　　　丙○○
　　　　　　　　　巳○○
　　　　　　　　　辰○○
　　　　　　　　　戊○○
　　　法定代理人　甲○○
　　　共同
　　　訴訟代理人　林榮和律師
　　　上　訴　人　寅○○
　　　　　　　　　庚○○
　　　　　　　　　丑○○
　　　　　　　　　卯○○
　　　　　　　　　乙○○
　　　　　　　　　癸○○
　　　兼右一人
　　　訴訟代理人　己○○
　　　被上訴人　　午○○
　　　訴訟代理人　楊水柱律師
當事人間請求分割共有物事件，上訴人對於民國九十二年六月二十日臺灣屏東地方法
院九十一年度訴字第六五八號第一審判決提起上訴，本院於民國九十三年六月二十四
日言詞辯論終結，判決如下：
      主      文
原判決關於後開土地之分割方法及除確定部分外訴訟費用之裁判均廢棄。
兩造共有坐落屏東縣長治鄉○○段一八三號、地目建、面積二千二百三十五點四四平
方公尺土地，其分割方法為：如附圖所示編號Ａ部分面積三百七十二點五七平方公尺
分歸庚○○所有；編號Ｂ部分面積三百七十二點五七平方公尺分歸乙○○所有；編號
Ｃ部分面積七百四十五點一六平方公尺分歸癸○○、己○○、寅○○、丑○○及卯○
○，按應有部分癸○○、己○○、寅○○各一八分之四，及丑○○、卯○○各一八分
之三之比例保持共有；編號Ｅ部分面積六百二十點九五平方公尺分歸辛○○、子○○
、丁○○、壬○○、丙○○、巳○○、辰○○、戊○○，按應有部分丙○○、巳○○
、辰○○、戊○○公同共有五分之一，及辛○○、子○○、丁○○、壬○○各五分之
一之比例保持共有；編號Ｄ部分面積一百二十四點一九平方公尺分歸被上訴人所有。
第一審（除確定部分外）、第二審訴訟費用由被上訴人負擔一八分之一，庚○○及乙
○○各負擔六分之一，癸○○、己○○、寅○○各負擔二七分之二，丑○○、卯○○
、辛○○、子○○、丁○○、壬○○各負擔一八分之一，餘由丙○○、巳○○、辰○
○、戊○○連帶負擔。
      事實及理由
甲、程序部分：
一、本件為分割共有物之訴，其訴訟標的對共同訴訟之各人必須合一確定，故上訴人
    辛○○、子○○、丁○○、壬○○、丙○○、巳○○、戊○○、辰○○之上訴，
    依民事訴訟法第五十六條第一項第一款規定，其效力及於未提起上訴之共同訴訟
    人寅○○、庚○○、丑○○、卯○○、乙○○、癸○○、己○○，爰並列為上訴
    人。
二、上訴人庚○○、丑○○、卯○○、寅○○、乙○○、癸○○、己○○經合法通知
    ，均未於言詞辯論期日到場，核無民事訴訟法第三百八十六條各款所列情形，爰
    依被上訴人之聲請，准由其一造辯論而為判決。
乙、實體部分：
一、被上訴人主張：坐落屏東縣長治鄉○○段一八三地號、地目建、面積二千二百三
    十五點四四平方公尺土地（下稱系爭土地）為兩造所共有，兩造所有權應有部分
    為被上訴人一八分之一，上訴人庚○○及乙○○各六分之一，癸○○、己○○、
    寅○○各二七分之二，丑○○、卯○○、辛○○、子○○、丁○○、壬○○，及
    丙○○、巳○○、辰○○、戊○○之被繼承人邱煥信各一八分之一，而丙○○、
    巳○○、辰○○及戊○○之被繼承人邱煥信於九十一年三月二十七日死亡後，渠
    等就邱煥信所遺系爭土地所有權應有部分一八分之一迄未辦繼承登記。又系爭土
    地並無依物之使用方法不能分割之情形，且兩造對之亦無不得分割之約定，惟就
    分割方法無從達成協議，為此請求丙○○、巳○○、戊○○、辰○○應就被繼承
    人邱煥信所遺系爭土地所有權應有部分一八分之一辦理繼承登記並請求裁判分割
    系爭土地等語（原審判決丙○○、巳○○、戊○○、辰○○應就被繼承人邱煥信
    所遺系爭土地所有權應有部分一八分之一辦理繼承登記部分，丙○○、巳○○、
    戊○○、辰○○未聲明不服，該部分已確定）。
二、上訴人則主張：希望能分得所興建房屋坐落基地部分之土地，寅○○、丑○○、
    卯○○、癸○○、己○○希望就分得土地繼續保持共有；辛○○、子○○、丁○
    ○、壬○○、丙○○、巳○○、戊○○、辰○○希望就分得土地繼續保持共有等
    語。
三、按各共有人，除因物之使用目的不能分割或契約訂有不分割之期限者外，得隨時
    請求分割共有物，民法第八百二十三條第一項定有明文。本件被上訴人主張系爭
    土地為兩造所共有，兩造所有權應有部分為被上訴人一八分之一，上訴人庚○○
    及乙○○各六分之一，癸○○、己○○、寅○○各二七分之二，丑○○、卯○○
    、辛○○、子○○、丁○○、壬○○，及丙○○、巳○○、辰○○、戊○○之被
    繼承人邱煥信各一八分之一之事實，業據被上訴人提出與所述相符土地登記謄本
    、地籍圖與戶籍謄本等件為證，堪信為實在，從而，被上訴人訴請裁判分割系爭
    土地，於法即無不合，應予准許。
四、次按，請求共有物之分割，應由法院依民法第八百二十四條命為適當之分配，不
    受當事人主張之拘束，法院則應參酌當事人之聲明、共有物之性質、經濟效用及
    全體共有人利益等公平決定之。經查：
  (一)系爭土地之北側面臨合興路五八巷，該巷道目前雖寬約三公尺，但該巷道為計劃
    道路，預計寬度為八公尺，業據地政人員柳榮德陳述在案（見本院卷第八五頁）
    ；其東側與寬約十五公尺合興路相鄰，庚○○、乙○○、己○○、癸○○、寅○
    ○在系爭土地之東側部分土地部分自北而南依續建造房屋居住中；辛○○、子○
    ○、丁○○、壬○○及丙○○、巳○○、辰○○、戊○○之被繼承人邱煥信在系
    爭土地之靠西側面向北側五八巷部分土地建造房屋，並在其房屋之東側即系爭土
    地面向北側五八巷中間部分，建有鴿舍、鐵架鐵皮等情，業經原審至現場勘驗明
    確，並囑託屏東縣屏東地政事務所派員實施測量，有勘驗筆錄及土地複丈成果圖
    在卷可稽（見原審卷第一○六至一○八頁、一六二頁）。
  (二)寅○○、丑○○、卯○○、癸○○、己○○及辛○○、子○○、丁○○、壬○○
    、丙○○、巳○○、戊○○、辰○○分別希望就分得土地繼續保持共有乙節，為
    避免渠等分得土地過於細碎而無法為適宜使用，渠等此等意見自應予尊重；而庚
    ○○等人在系爭土地建造房屋居住之事實已如前述，本院慮及社會經濟利益及兩
    造所有土地之整體規劃使用，爰將如附圖所示編號Ａ部分面積三百七十二點五七
    平方公尺分歸庚○○所有；編號Ｂ部分面積三百七十二點五七平方公尺分歸乙○
    ○所有；編號Ｃ部分面積七百四十五點一六平方公尺分歸癸○○、己○○、寅○
    ○、丑○○及卯○○，按應有部分癸○○、己○○、寅○○各一八分之四，及丑
    ○○、卯○○各一八分之三之比例保持共有；編號Ｅ部分面積六百二十點九五平
    方公尺分歸辛○○、子○○、丁○○（附圖該部分誤載為邱煥金，應予更正）、
    壬○○、丙○○、巳○○、辰○○、戊○○（丙○○等四人附圖係記載其被繼承
    人邱煥信之姓名），按應有部分丙○○、巳○○、辰○○、戊○○公同共有五分
    之一，及辛○○、子○○、丁○○、壬○○各五分之一之比例保持共有。
  (三)辛○○等人希望將原設置鴿舍之位置即附圖編號Ｄ部分分歸被上訴人，以免妨礙
    其建物大門之通行，被上訴人於原審即要求分得該位置，因此不反對該方案，但
    希望所分得土地面臨巷道之寬度應有三公尺以上，以符建築法規。如附圖編號Ｄ
    部分、面積一百二十四點一九平方公尺，所面臨之五八巷目前雖為三公尺寬，但
    將來為八公尺寬之計劃道路，且該部分土地寬度為五公尺，形狀工整，適合建築
    ，爰將該部分土地分歸被上訴人所有。
五、綜上所述，原審所為分割方法自有未洽，上訴意旨指稱原判決分割方法不當，求
    予廢棄改判，為有理由，應由本院予以廢棄，並改判如主文第二項所示。
六、據上論結：本件上訴為有理由，依民事訴訟法第四百五十條、第八十條之一、第
    八十五條第二項、第四百六十三條、第三百八十五條第一項前段，判決如主文。
中　　　華　　　民　　　國　　九十三　　年　　　七　　　月　　十二　　　日
                                                民事第二庭
~B1審判長法　官　簡色嬌
~B2      法　官　沈建興
~B3      法　官　陳真真
正本係照原本作成。
不得上訴。
中　　　華　　　民　　　國　　九十三　　年　　　七　　　月　　十二　　　日
~B法院書記官　高惠珠
